【裁判字號】    96,上易,832
【裁判日期】    970108
【裁判案由】    損害賠償
【裁判全文】
臺灣高等法院民事判決                 96年度上易字第832號
上  訴  人  甲○○
被  上訴人  乙○○
上列當事人間請求損害賠償事件，上訴人對於中華民國96年8月2
8日臺灣板橋地方法院96年度訴字第326號第一審判決提起上訴，
本院於96年12月25日言詞辯論終結，判決如下：
    主      文
原判決關於駁回上訴人後開第2項之訴部分及訴訟費用（除確定
部分外）之裁判均廢棄。
被上訴人應再給付上訴人新台幣壹萬柒仟元，及自民國96年2月
16日起至清償日止，按年息5%計算之利息。
其餘上訴駁回。
第一審（除確定部分外）及第二審訴訟費用，由被上訴人負擔1
％，餘由上訴人負擔。
    事實及理由
一、上訴人起訴主張：被上訴人以其與伊父石旺基間有債務糾紛
    為由，屢以電話要求伊及伊母（即原審共同原告）李淑禎代
    償債務；其竟於民國94年2月8日20時許，與其夫林居正至伊
    臺北縣鶯歌鎮○○街37號住處，林居正以腳踹伊住處鐵門，
    被上訴人則與伊發生口角，並出拳揮擊伊胸部，致伊受有右
    側胸部挫傷，因而支出醫療費新台幣（下同）510元。伊於
    94年3月18日前往臺北縣政府警察局三峽分局湖山派出所（
    下稱湖山派出所）對被上訴人提出刑事傷害告訴。詎被上訴
    人意圖使伊受刑事處分，竟虛構伊於上開時地出拳毆打其左
    手臂，致其左手臂淤傷，並以伊有傷害犯行等事實，於同年
    月20日19時許，向湖山派出所警員孫金山誣告伊涉有傷害、
    誣告、誹謗等犯行，幸經台灣板橋地方法院檢察署（下稱板
    橋地檢署）檢察官予以不起訴處分。惟被上訴人前開傷害、
    誣告之不法行為，致伊精神上受有重大痛苦；而伊母李淑禎
    因目睹伊遭受被上訴人毆打，精神上亦同受有重大打擊等情
    ，爰依民法第184條第1項前段、後段、193條第1項、第195
    條第1項，求為命被上訴人應給付(一)伊醫療費510元、精神慰
    撫金120萬元；(二)李淑禎精神慰撫金70萬元；及各加計自起
    訴狀繕本送達翌日起算之法定遲延利息之判決。原審除判決
    命被上訴人應給付上訴人醫療費510元、傷害部分之精神慰
    撫金3000元與法定遲延利息（被上訴人對其敗訴部分，未聲
    明不服）外，並駁回李淑禎及上訴人其餘之請求（李淑禎對
    於其全部敗訴部分，並未聲明不服，已告確定）。上訴人對
    於其敗訴部分聲明不服，提起上訴，並於本院聲明：
    (一)原判決不利上訴人之部分廢棄。(二)前開廢棄部分，被上訴
    人應再給付上訴人119萬7000元，及加計自訴狀繕本送達翌
    日起算之法定遲延利息。
二、被上訴人則以：伊為石旺基作保而負債500多萬餘元，至上
    訴人住處欲找石旺基無著，與上訴人發生口角，且出示左手
    臂割腕傷痕，再與上訴人發生拉扯、推擠，致伊左手臂受有
    瘀傷，並非誣指上訴人傷害；況伊確無傷害上訴人之故意等
    語，資為抗辯。並於本院聲明：上訴駁回。
三、本件應審究者為(一)被上訴人是否意圖上訴人受刑事處分而虛
    構遭其傷害之犯行？(二)上訴人請求精神慰撫金以若干為當？
    茲分別論述如下：
(一)、被上訴人是否意圖上訴人受刑事處分虛構遭其傷害之犯行？
    上訴人主張：被上訴人涉有誣告伊傷害、毀謗犯行，自有不
    法侵害伊名譽云云，固據提出板橋地檢署95年度偵續字第57
    7號起訴書為證（見原審卷第77至79頁）。惟查，被上訴人
    於94年2月8日20時許，至上訴人前列住處，欲找石旺基無著
    而與上訴人發生口角，曾伸出左手臂出示其割腕傷痕，並與
    上訴人發生拉扯、推擠等情，業經原法院刑事庭勘驗上訴人
    提出之錄影光碟屬實（見本院卷第46至47頁之原法院96年度
    訴字第1393號刑事判決理由四(二)所示），核與其夫林居正於
    刑事庭證述兩造確實發生拉扯、推擠，返家後有看到被上訴
    人左手臂紅腫，並予以冰敷乙節相符（同上刑事判決理由所
    示）；是以，被上訴人與上訴人發生拉扯、推擠後，其左手
    臂亦可能因拉扯、推擠而受有紅腫或瘀傷之傷害，要不得僅
    因被上訴人未予驗傷，即謂其為誣指上訴人傷害犯行。況上
    訴人告訴被上訴人涉有誣告犯行，雖經檢察官提起公訴，但
    經原法院刑事庭以被上訴人並無誣告故意為由，而判決被上
    訴人無罪，其認定理由亦與本院採相同見解（見本院卷第44
    至49頁）。益證被上訴人顯係因上訴人先行提出傷害告訴，
    基於防衛而道出其認知之實情，並非意圖使上訴人受刑事處
    分而誣指其傷害之犯行甚明。此外，上訴人亦無法舉證被上
    訴人有何誣告故意，致損害其名譽之行為。故上訴人主張：
    被上訴人涉有誣告伊傷害、毀謗犯行，自有不法侵害伊名譽
    云云，自無可取。
(三)、上訴人請求精神慰撫金以若干為當？
  1.按不法侵害他人之身體、健康、名譽、自由、信用、隱私、
    貞操，或不法侵害其他人格法益而情節重大者，被害人雖非
    財產上之損害，亦得請求賠償相當之金額，民法第195條第1
    項前段定有明文。又，慰藉金之賠償須以人格權遭遇侵害，
    使精神上受有痛苦為必要，其核給之標準固與財產上損害之
    計算不同，然非不可斟酌雙方身分資力與加害程度，及其他
    各種情形核定相當之數額（最高法院51年度台上字第223號
    判例意旨參照）。
  2.承前所述，被上訴人既無誣告上訴人之不法行為，則上訴人
    主張被上訴人以誣告故意，而侵害其名譽，應賠償其精神慰
    撫金之部分，核屬無據，自不在本院審酌本件精神慰撫金之
    範疇（最高法院48年台上字第481號判例意旨參照），先予
    陳明。
  3.查，被上訴人既與上訴人拉扯，致上訴人受有右側胸部挫傷
    乙節（見原審卷第3頁之診斷證明書），業經原審確認在案
    （已確定部分），並為被上訴人所不爭執，本院審酌上訴人
    受傷部位及傷勢尚屬輕微；上訴人係碩士學歷，現任職於太
    平洋房屋公司擔任開發及銷售營業員，月薪約3萬餘元（見
    本院卷第88頁反面），另有不動產2筆（公告現值合計241萬
    9925元，見原審卷第54頁之稅務電子閘門財產所得調件明細
    表）；被上訴人則為專科畢業，目前任職永豐金證券股份有
    限公司（見本院卷第88頁反面），有執行業務所得214元、
    薪資所得707,035元、獎金5,990元及其他少額利息，並無不
    動產，僅有汽車乙輛（見原審卷第59頁之稅務電子閘門財產
    所得調件明細表）等情，認上訴人本件傷害部分之精神慰撫
    金以2萬元為當。至上訴人逾此所為之請求，即非有據，應
    予駁回。
四、從而，上訴人主張依民法第195條第1項前段規定，訴請上訴
    人應賠償傷害部分之精神慰撫金2萬元，及加計自起訴狀繕
    本送達翌日（即96年2月16日，見原審卷第14頁）起算之法
    定遲延利息，為有理由，應予准許。至上訴人逾此所為請求
    ，即無理由，應予駁回。原審就上開應准許部分，為上訴敗
    訴之判決，尚有未洽，上訴意旨求予廢棄改判，為有理由，
    爰由本院予以廢棄改判如主文第2項所示。至於上訴人之請
    求不應准許部分，原判決為上訴人敗訴之判決，並駁回其假
    執行之聲請，經核於法並無不合，上訴意旨仍執前詞指摘原
    判決此部分不當，求予廢棄改判，為無理由，應駁回其上訴
    。
五、本件事證已臻明確，兩造其餘之攻擊或防禦方法，經本院審
    酌後認均與本件之結論無涉，茲不再一一論述，併予敘明。
六、據上論結，本件上訴為一部有理由，一部無理由，依民事訴
    訟法第450條、第449條第1項、第79條但書，判決如主文。
中    華    民    國    97    年    1     月    8     日
                    民事第十五庭
                        審判長法  官  林恩山
                              法  官  郭松濤
                              法  官  楊絮雲
正本係照原本作成。
不得上訴。
中    華    民    國    97    年    1     月    8     日
                              書記官  鄭淑昀


司法院資訊處製作；財團法人民間司法改革基金會備份。
